臺灣彰化地方法院刑事判決　　　　　　　100年度易字第953號
公　訴　人　臺灣彰化地方法院檢察署檢察官
被　　　告　陳吉興
上列被告因違反毒品危害防制條例案件，經檢察官提起公訴（10
0 年度毒偵字第1113號），本院逕改依簡式審判程序審理，並判
決如下：
    主  文
陳吉興施用第二級毒品，累犯，處有期徒刑肆月，如易科罰金以
新臺幣壹仟元折算壹日。扣案甲基安非他命壹包（驗餘淨重零點
貳壹壹玖公克，含分裝袋壹個）均沒收銷燬之。
    犯罪事實及理由
壹、程序事項：
    本件經被告於準備程序期日為有罪之陳述，經受命法官告知
    簡式審判程序之旨，並聽取當事人之意見後，本院認無不得
    或不宜改依簡式審判程序進行之處，爰依刑事訴訟法第273
    條之1 第1 項，裁定由受命法官獨任進行簡式審判程序，則
    依據刑事訴訟法第273 條之2 、同法第159 條第2 項之規定
    ，不適用傳聞法則有關限制證據能力之相關規定；並得依同
    法第310 條之2 之準用同法第454 條之規定製作略式判決書
    ，依法僅需記載犯罪事實、證據名稱及應適用之法條，並得
    以簡略方式為之，合先敘明。
貳、實體事項：
一、構成犯罪事實：
    陳吉興前於民國90年間，因施用毒品案件，經本院裁定送執
    行觀察、勒戒後，認無繼續施用毒品之傾向，90年5 月21日
    執行完畢釋放，並由臺灣彰化地方法院檢察署檢察官於同日
    以90年度毒偵字第2009號為不起訴處分確定。再於90年間因
    施用毒品案件，經本院裁定送執行觀察、勒戒後，認無繼續
    施用毒品之傾向，90年10月29日執行完畢釋放，並由臺灣彰
    化地方法院檢察署檢察官於同年11月9 日，以90年度毒偵字
    第2977號為不起訴處分確定。復於91年間因施用第一、二級
    毒品案件，經本院裁定送戒治處所施以強制戒治，戒治部分
    於92年8 月15日強制戒治執行完畢釋放，刑責部分經本院於
    91年11月25日以91年度訴字第1155號判決處有期徒刑1 年、
    8 月，應執行有期徒刑1 年6 月確定，於94年1 月21日縮刑
    期滿執行完畢。又於94、95年間，分別因連續施用第二級毒
    品案件，各經本院於94年11月17日以94年度簡上字第138 號
    判決處有期徒刑5 月確定及臺灣嘉義地方法院於95年6 月20
    日，以95年度嘉簡字第696 號判決處有期徒刑6 月確定，上
    開2 罪接續執行，96年2 月17日縮刑期滿甫執行完畢（構成
    累犯）。詎猶不知悔改，復基於施用第二級毒品甲基安非他
    命之犯意，於100 年5 月19日晚上6 、7 時許，在新竹新豐
    交流道某工地，以將甲基安非他命置於吸食器內燒烤後吸食
    所生煙霧之方式，施用第二級毒品甲基安非他命1 次。嗣於
    100 年5 月21日晚上8 時25分許，為警在彰化縣二林鎮○○
    路300 號前臨檢查獲，當場扣得第二級毒品甲基安非他命1
    包（驗餘淨重0.2119公克，含分裝袋1 個），並經其同意採
    集尿液送驗結果呈甲基安非他命陽性反應，始悉上情。
二、認定犯罪事實之證據及理由：
  (一)彰化縣警察局芳苑分局委託檢驗尿液代號與真實姓名對照認
    證單（代號E-126 號）、尿液採集同意書：足知送驗尿液為
    被告陳吉興所親自排收。
  (二)詮昕科技股份有限公司100 年6 月7 日濫用藥物尿液檢驗報
    告（原樣編號：E-126 號、報告編號：00000000）：檢出有
    甲基安非他命陽性反應（甲基安非他命檢出濃度為8009ng/m
    l ）。
  (三)自願受搜索同意搜索書、彰化縣警察局芳苑分局搜索扣押筆
    錄、彰化縣警察局芳苑分局扣押物品目錄表、彰化縣警察局
    芳苑分局扣押物品收據。
  (四)彰化縣警察局芳苑分局查獲涉嫌違反毒品危害防制條例之毒
    品初步鑑驗報告單、查獲現場照片。
  (五)扣案之甲基安非他命1 包（毛重0.42公克；驗餘淨重0.2119
    公克、含分裝袋1 個）。
  (六)行政院衛生署草屯療養院100 年9 月7 日草療鑑字第100090
    0031號鑑定書：送驗透明結晶1 包，檢出甲基安非他命成分
    （驗餘淨重0.2119公克、含分裝袋1 個）。
  (七)臺灣高等法院被告前案紀錄表、刑案資料查註紀錄表、全國
    施用毒品案件紀錄表、受觀察勒戒人毒品及前科紀錄簡列表
    、矯正簡表。
  (八)被告之自白。
三、不再送觀察勒戒之理由：
    按甲基安非他命為毒品危害防制條例第2 條第2 項第2 款所
    稱之第二級毒品，不得施用、持有。次按毒品危害防制條例
    於92年7 月9 日修正公布，自93年1 月9 日施行，其中第20
    條、第23條將施用毒品之刑事處遇程序，區分為「初犯」及
    「5 年內再犯」、「5 年後再犯」。依其立法理由之說明：
    「初犯」，經觀察、勒戒或強制戒治後，應為不起訴處分或
    不付審理之裁定；經觀察、勒戒或強制戒治執行完畢釋放後
    ，「5 年內再犯」者，因其再犯率甚高，原實施之觀察、勒
    戒及強制戒治既已無法收其實效，爰依法追訴或裁定交付審
    理。至於經觀察、勒戒或強制戒治執行完畢釋放後，「5 年
    後再犯」者，前所實施之觀察、勒戒或強制戒治已足以遮斷
    其施用毒品之毒癮，為期自新及協助其斷除毒癮，仍適用「
    初犯」規定，先經觀察、勒戒或強制戒治之程序。從而依修
    正後之規定，僅限於「初犯」及「5 年後再犯」二種情形，
    始應先經觀察、勒戒或強制戒治程序。倘被告於5 年內已再
    犯，經依法追訴處罰，縱其第三次（或第三次以上）再度施
    用毒品之時間，在初犯經觀察、勒戒或強制戒治執行完畢釋
    放5 年以後，已不合於「5 年後再犯」之規定，且因已於「
    5 年內再犯」，顯見其再犯率甚高，原實施觀察、勒戒或強
    制戒治，已無法收其實效，即應依該條例第10條處罰。至於
    第三次（或第三次以上）施用毒品之時間，是否宜有期間限
    制？以多久為適宜？則分屬刑事政策、專門醫學之範圍，非
    審判機關所能決定，有待循立法途徑解決（最高法院98年度
    臺非字第252 號、97年度臺非字第540 號、95年度臺非字第
    59、65號判決，及最高法院97年9 月9 日97年度第5 次刑事
    庭會議決議參照）。本件被告於90年間，因施用毒品案件，
    經本院裁定送執行觀察、勒戒後，認無繼續施用毒品之傾向
    ，90年5 月21日執行完畢釋放，並由臺灣彰化地方法院檢察
    署檢察官於同日以90年度毒偵字第2009號為不起訴處分確定
    。再於90年間因施用毒品案件，經本院裁定送執行觀察、勒
    戒後，認無繼續施用毒品之傾向，90年10月29日執行完畢釋
    放，並由臺灣彰化地方法院檢察署檢察官於同年11月9 日，
    以90年度毒偵字第2977號為不起訴處分確定。復於91年間因
    施用第一、二級毒品案件，經本院裁定送戒治處所施以強制
    戒治，戒治部分於92年8 月15日強制戒治執行完畢釋放，刑
    責部分經本院於91年11月25日以91年度訴字第1155號判決處
    有期徒刑1 年、8 月，應執行有期徒刑1 年6 月確定，於94
    年1 月21日縮刑期滿執行完畢，有卷附臺灣高等法院被告前
    案紀錄表可查，揆諸前開最高法院判決及決議，因被告於90
    年間之第一次觀察勒戒後之5 年內，業有施用毒品之行為，
    則本次被告再施用毒品之犯行，即與5 年後再犯之情形有別
    ，自應逕行起訴。
四、論罪科刑之理由：
  (一)按甲基安非他命為毒品危害防制條例第2 條第2 項第2 款所
    定之第二級毒品，不得非法持有、施用。核被告陳吉興所為
    ，係犯毒品危害防制條例第10條第2 項之施用第二級毒品罪
    。
  (二)被告於100 年5 月21日晚上9 時40分許往前4 日內之不詳時
    間，在不詳地點，以不詳之方式，施用第二級毒品甲基安非
    他命之精確時間，已於本院準備程序時供述明確，起訴書記
    載被告施用甲基安非他命之時間、地點、方式均不詳，似有
    未洽，附此敘明。
  (三)又被告施用毒品而持有甲基安非他命之行為，為施用之高度
    行為所吸收，不另論罪。
  (四)查被告前於94、95年間，分別因連續施用第二級毒品案件，
    各經本院於94年11月17日以94年度簡上字第138 號判決處有
    期徒刑5 月確定及臺灣嘉義地方法院於95年6 月20日，以95
    年度嘉簡字第696 號判決處有期徒刑6 月確定，上開2 罪接
    續執行，96年2 月17日縮刑期滿甫執行完畢，有臺灣高等法
    院被告前案紀錄表1 件在卷可參，其於5 年內故意再犯本件
    有期徒刑以上之罪，為累犯，應依刑法第47條第1 項之規定
    ，加重其刑。
  (五)爰審酌被告為國中畢業程度，智識程度不高，有貼磁磚專長
    ，目前從事貼磁磚工作，僅因心情不好，又碰到朋友而再度
    施用毒品，及前有多次毒品前科，再犯本件施用毒品之罪，
    亟待矯治，其施用毒品係屬自戕行為並未損害他人，暨其於
    犯罪後已深知悔悟並坦承犯行，同時考量施用毒品之戒癮性
    不高，極易一再施用、毒品檢出濃度等一切情狀，量處如主
    文所示之刑，並諭知易科罰金之折算標準示懲。
  (六)扣案之送驗透明結晶1 包，檢出甲基安非他命成分（驗餘淨
    重0.2119公克、含分裝袋1 個），有行政院衛生署草屯療養
    院100 年9 月7 日草療鑑字第1000900031號鑑定書可按，而
    盛裝毒品之分裝袋使用後沾染毒品無法徹底析離，實務上也
    不可能先將分裝袋洗淨後，單獨將該分裝袋諭知沒收，故扣
    案甲基安非他命及其分裝袋，均應依毒品危害防制條例第18
    條第1 項前段之規定宣告沒收銷燬之。
五、適用之法律：
  (一)刑事訴訟法第273 條之1 第1 項、第299 條第1 項前段、第
    310 條之2 、第454 條。
  (二)毒品危害防制條例第10條第2 項、第18條第1 項前段，刑法
    第11條、第47條第1 項、第41條第1 項前段。
本案經檢察官葉柏岳到庭執行職務。
中    華    民    國  100     年    10    月    28    日
                  刑事第五庭    法  官  李淑惠
以上正本證明與原本無異。
如不服本判決應於收受判決後10日內向本院提出上訴書狀，並
應敘述具體理由。其未敘述上訴理由者，應於上訴期間屆滿後
20日內向本院補提理由書(均須按他造當事人之人數附繕本)
「切勿逕送上級法院」。
中    華    民    國  100     年    10    月    28    日
                                書記官  張清秀
附錄本案論罪科刑法條全文
毒品危害防制條例第10條
施用第一級毒品者，處 6 月以上 5 年以下有期徒刑。
施用第二級毒品者，處 3 年以下有期徒刑。